【裁判字號】    89,上易,2272
【裁判日期】    890815
【裁判案由】    竊盜
【裁判全文】
臺灣高等法院刑事判決                          八十九年度上易字第二二七二號
    上訴人
    即被告  甲○○
右上訴人因竊盜案件，不服台灣基隆地方法院八十八年度訴字第五○八號，中華民國
八十九年三月九日第一審判決（起訴案號：台灣基隆地方法院檢察署八十八年度偵字
第五五三六號），提起上訴，本院判決如左：
    主  文
原判決撤銷
甲○○共同攜帶兇器竊盜，累犯，處有期徒刑肆月。
扣案之筍鏟貳支均沒收。
    事  實
一、甲○○前有違反藥品管理條例及竊盜等前科，其中於民國八十年間所犯竊盜案件
    經台灣基隆地方法院判處有期徒刑八月、緩刑三年，緩刑中付保護管束，嗣撤銷
    緩刑，應執行有期徒刑八月，於八十三年十二月一日執行完畢，猶仍不知悔改，
    竟與已成年之乙○○（已經原審法院判決確定）共同意圖為自己不法所有，各攜
    帶渠等所有、客觀上具殺傷力之筍剷各一支（被告所有者為平頭筍鏟，乙○○所
    有者為圓弧型筍鏟），於八十八年九月四日下午三時許，在台北縣瑞芳鎮○○路
三五七號旁竹園，挖掘丙○○所有之竹筍十二支（約值新台幣三百元）而予竊取
    ，旋為警據報查獲，並扣得上開筍剷二支。
二、案經被害人丙○○訴由台北縣警察局瑞芳分局移送臺灣基隆地方法院檢察署檢察
    官偵查起訴。
    理  由
一、右開事實，業據被告甲○○於警、偵訊、原審及本院審理中坦承不諱，核與同案
    共犯乙○○於警訊所供及被害人丙○○於警訊中指訴失竊之情節相符，且有贓物
    認領保管單附卷及扣案之筍鏟二支可資佐證。本案事證明確，被告犯行堪以認定
    。
二、按刑法第三百二十一條第一項第三款所稱攜帶兇器竊盜罪，其加重之條件為攜帶
    兇器，兇器之之種類並無限制，凡客觀上足對人之生命、身體、安全構成威脅，
    具有危險性者，均為兇器。本案被告所攜帶之筍鏟，為木柄、金屬鏟頭，長約二
    尺半，金屬部分約長十五公分，已經本院勘明在卷（見本院八十九年七月十七日
    筆錄），其質地堅實，能深入堅硬泥土中，以掘出竹筍，客觀上具有危險性，足
    為兇器，被告攜帶用以竊盜，核係犯刑法第三百二十一條第一項第三款之攜帶兇
    器竊盜罪。其與乙○○所犯本案竊盜犯行，有犯意聯絡及行為分擔，為共同正犯
    。次查被告前有如事實欄所載之犯罪科刑及執行情形，有臺灣高等法院檢察署刑
    案資料紀錄簡覆表在卷可憑，其有期徒刑執行完畢後，五年以內再犯有期徒刑以
    上之本罪，為累犯，應依刑法第四十七條之規定，加重其刑。又按，所謂精神耗
    弱，係指行為時之精神，對於外界事務之判斷能力，較普通人之平均程度，顯然
    減退而言（最高法院四十八年台上字第一四八六號判例），因之，原審依職權囑
    託財團法人醫院基隆分院鑑定被告甲○○之精神狀況，其鑑定結果雖認為被告甲○○為一「輕度智能不足與聽障」之個案，其自幼便呈現出學習上的障礙，學習
    成就低落，未能接受適當之矯治與特殊教育，成年後一般狀態之智能、社會適應
    、判斷能力、抽象思考能力、適應功能等，均較一般人平均水準低落，其知覺功
    能、思考內容與形式並無精神病之徵兆，且無合併之嚴重情緒或衝動控制之障礙
    ，亦無任何證據顯示其在可能之案發當時，精神狀態異於其一般時之狀態，即其
    未符合「心神喪失」或「精神秏弱」之標準，固有該院八十九年元月三十一日（
    ）長庚院基字第０一八五號函暨精神鑑定報告書附卷可按，並據以認被告甲○○雖屬輕度智能不足與聽障之人，不能依法減輕其刑。惟鑑定報告書既指被告因
    未能接受適當之矯治與特殊教育，成年後一般狀態之智能、社會適應、判斷能力
    、抽象思考能力、適應功能等，均較一般人平均水準低落，並認被告「較一般常
    人低落之認知功能與判斷能力，若未受到適當的矯治與監督，恐怕較一般人容易
    受環境與週遭人物的影響與指使」足見被告於一般事務之判斷能力較諸常人低。
    次按，依據世界衛生組織編訂之「國際疾病診斷分類標準（第九版）」及美國精
    神醫學會編訂之「精神疾病診斷分類手冊（第三版）」之界定，輕度智能不足患
    者之判斷能力較一般人為差且確屬於精神疾病（障礙）之一種，亦有三軍總醫院
    附設民眾診療服務處之八十一年五月一日（八一）民于字第五九一號函附卷可佐
    。被告因智障致對於外界事務之判斷能力，較一般人平均水準低落度，既如前述
    ，被告於本案行為時已達精神耗弱之程度，自應依刑法第十九條第二項之規定減
    輕其刑，就與前述累犯加重部分，並應先加後減，原審認被告未合「精神秏弱」
    之標準，不予減刑，尚有未洽，被告上訴雖未指摘及此，然原審關於此部分之判
    斷既有未洽，即應由本院撤銷改判。爰審酌被告有竊盜犯罪前科、素行非佳及其
    犯罪之動機在挖取自用、手段及所生損害均輕、智識程度暨犯後態度良好且已與
    被害人和解（見基隆市信義區調解委員會調解筆錄）等一切情狀，量處如主文所
    示之刑，並依刑法第十九條第二項規定減輕其刑。
三、扣案之筍剷二支，為被告及共犯乙○○所有，已經該二人供明在卷，係供犯罪所
    用之物；乙○○部分雖已經檢察官指揮執行（見原審卷第二九五頁函），然其所
    有圓弧型筍鏟曾經本院調取勘驗，顯未滅失，應併依刑法第三十八條第一項第二
    款之規定，宣告沒收。
據上論斷，應依刑事訴訟法第三百六十九條第一項前段、第三百六十四條、第二百九
十九條第一項前段、刑法第二十八條、第三百二十一條第一項第三款、第四十七條、
第十九條第二項、第三十八條第一項第二款，判決如主文。
本案經檢察官蔡日昇到庭執行職務。
中      華      民      國    八十九    年      八      月     十五     日
                              臺灣高等法院刑事第七庭
                                  審判長法  官  吳  啟  民
                                        法  官  蘇  隆  惠
                                        法  官  林  瑞  斌
右正本證明與原本無異。
不得上訴。
                            書記官  丁  淑  蘭
中      華      民      國    八十九    年      八      月     十六     日
附錄：本判決論罪科刑法條全文
刑法第三百二十一條第一項第三款
犯竊盜罪而有左列情形之一者，處六月以上五年以下有期徒刑：
三、攜帶兇器而犯之者。


司法院資訊處製作；財團法人民間司法改革基金會備份。
